【裁判字號】    97,重訴,265
【裁判日期】    990322
【裁判案由】    損害賠償
【裁判全文】
臺灣臺中地方法院民事判決  97年度重訴字第265號
原      告  甲○○
訴訟代理人  周瑞鎧律師
被      告  乙○○
被告因過失傷害案件，經原告提起請求損害賠償之附帶民事訴訟
（97年度交簡附民字第2號），經本院刑事庭裁定移送前來，本
院於民國99年3月8日言詞辯論終結，判決如下：
    主    文
被告應給付原告新台幣壹佰伍拾柒萬陸仟玖佰壹拾柒元及自民國
九十七年五月二十日起至清償日止按年利率百分之五計算之利息
。
原告其餘之訴駁回。
本判決原告勝訴部分於原告以新台幣伍拾參萬元供擔保後，得假
執行；但被告如於執行標的物拍定前以新台幣壹佰伍拾柒萬陸仟
玖佰壹拾柒元為原告預供擔保後，得免為假執行。
原告其餘假執行之聲請駁回。
    事實及理由
甲、程序方面：
一、按訴狀送達後，原告不得將原訴變更或追加他訴。但擴張或
    減縮應受判決事項之聲明者，不在此限，民事訴訟法第255
    條第1項第3款定有明文。
二、本件原告提起附帶民事訴訟時，原請求被告給付新台幣（下
    同）640萬元及自起訴狀繕本送達翌日起至清償日止，按年
    息5%計算之利息；嗣於本院審理中減縮聲明為如後述訴之聲
    明所示，依前揭規定，自應准許。
乙、實體方面：
一、原告起訴主張：
  (一)被告於（民國）96年11月21日13時許，在原告位於臺中縣太
    平市之住所飲酒，已達不能安全駕駛動力交通工具之程度，
    竟仍駕駛車號NJ-5557號自小客車，搭載原告沿宜昌路由中
    山路往新平路方向行駛。嗣於同日15時29分許，行經宜昌路
    129號前時，本應注意車前狀況，隨時採取必要之安全措施
    。而依當時之情形，又無不能注意之情事，卻因酒後注意力
    欠佳，無法正常操控自小客車，而撞上訴外人李錫然所有停
    放在路邊車號H4-8185號自小貨車後，致該自小貨車又推撞
    訴外人邱顯川所有車號G5Q-797號重型機車、車號8238-HP號
    自小貨車及李錫棟所有車號RA-8381號自小客車等車輛，除
    造成上開車輛5部受損外，原告因而受有頭外傷併腦挫傷、
    臉部挫傷併右額撕裂傷、右眼球挫傷併眼撿多處撕裂傷及創
    傷性右側視神經受損、左眼球挫傷併結膜下出血及雙側肱股
    骨折之傷害。經警到場處理及將被告、原告送國軍臺中總醫
    院急救，而被告經抽血測試酒精濃度檢驗值為262.11mg/dl
    ，換算呼氣測試酒精濃度值為1.31mg/l。
  (二)被告上開過失行為不法侵害原告之身體、健康，依法應負侵
    權行為損害賠償責任，是原告依民法第184條第1項、第193
    條第1項、第195條第1項規定侵權行為之法律關係，自得請
    求被告賠償下列損害：
  (1)醫療費用20,578元。
  (2)看護費用216,000元：
    原告住院期間自96年11月21日至同年12月7日共計17天，另
    出院後宜休養三個月（參原證二之診斷證明書第二張），即
    96年12月8日至97年3月7日共計91天，此段期間共計108天，
    雖然係由原告兒子郭泰瑾照顧，惟仍得對加害人請求看護費
    用，比照專業看護每日看護費用2,000元，故得請求之看護
    費用216,000元（2,000元×108天）。
  (3)喪失或減少勞動能力之損害賠償3,631,936元。
    原告所受之傷害目前右眼視力極度模糊及遺留雙肩關節遺存
    顯著運動障礙，分別為勞工保險殘廢給付標準表第19項「一
    目失明者」第八級殘，及第87項「兩上肢三大關節中，各有
    一大關節遺存顯著運動障礙者」為第七級殘，兩者經合併升
    等後為第五級殘（參勞工保險條例第55條第4款規定），喪
    失勞動能力84.59%，而原告於48年10月27日出生，96年11月
    21日車禍受傷時尚未滿49歲，如工作至60歲退休，則尚可工
    作逾11年，以車禍前原告任職於裕昌鋼構有限公司，每日工
    資2,000元、每月工作20天計算，則每月工資40,000元，每
    年工資480,000元，11年一次給付依霍夫曼計算式計算共計
    3,631,936元。（每年工資480000元×喪失勞動能力84.59
    ﹪×霍夫曼係數8.94495＝0000000元）。
  (4)精神慰撫金100萬元：
    依最高法院51年台上字第223號判例，應斟酌雙方身份、資
    力、加害人之故意過失程度、受傷部位、受傷程度、住院期
    間長短、後遺症之程度，及將來精神不安情形及其他因素，
    而本件原告因車禍受傷，至今右眼失明，雙肩關節遺存顯著
    運動障礙，身體及心理均遭受極大之痛苦，故請求100萬元
    之精神慰撫金。
  (三)又被告所駕駛車號NJ-5557號自用小客車之保險人友邦產物
    保險股份有限公司已經賠付原告強制汽車責任保險之醫療費
    用給付57,340元及殘廢給付800,000元（第五級殘），殘廢
    賠付項目為第93項第七級及第17項第七級（合併升級為第五
    級），此部分應予扣除。綜合上述，原告請求金額共計4,01
    1,174元。
  (四)聲明：(1)被告應給付原告4,011,174元及自附帶民事起訴狀
    繕本送達之翌日起至清償日止按年息5%計算之利息。(2)願供
    擔保請准宣告假執行。
二、被告則以：
  (一)原告請求之醫療費用不爭執。原告主張看護費用部分，原告
    請求108天不爭執，惟看護費用一天2千元太高。另原告喪失
    勞動能力之損害部份我不負責，因為是原告邀我去他家喝酒
    ，及喝酒之後是原告叫我載他，要是當天原告沒有拜託我載
    他去台中火車站，就不會發生本件車禍事故。原告請求之精
    神慰撫金也太高。
  (二)聲明：(1)原告之訴及假執行之聲請均駁回。(2)如受不利判決
    ，請准供擔保免為假執行。
三、兩造經法院整理並簡化爭點，其結果如下：
  (一)兩造不爭之事項：
  (1)被告於96年11月21日13時許，在原告位於臺中縣太平市之住
    處飲酒，已達不能安全駕駛動力交通工具之程度，竟仍駕駛
    車號NJ-5557號自小客車，搭載原告，沿台中縣太平市○○
    路由中山路往新平路方向行駛。嗣於同日15時29分許，行經
    宜昌路129號前時，因酒後注意力欠佳，無法正常操控自小
    客車，且疏未注意車前狀況，撞上訴外人李錫然所有停放在
    路邊車號H4-8185號自小貨車後，致該自小貨車又推撞訴外
    人邱顯川所有車號G5Q-797號重型機車、車號8238-HP號自小
    貨車及李錫棟所有車號RA-8381號自小客車等車輛，除造成
    上開車輛5部受損外，原告因而受有頭外傷併腦挫傷、臉部
    挫傷併右額撕裂傷、右眼球挫傷併眼瞼多處撕裂傷及創傷性
    右側視神經受損、左眼球挫傷併結膜下出血及雙側肱股骨折
    之傷害。被告經送往國軍臺中總醫院急救，經抽血測試酒精
    濃度檢驗值為262.11mg/dl，換算呼氣測試酒精濃度值為1.3
    1mg/l。
  (2)車禍當天原告與被告在原告住處共同飲酒後，原告要求被告載
    其外出，嗣後發生本件車禍。
  (3)被告同意支付原告請求之醫療費用：20,578元。
  (4)原告原從事鐵工工作，日薪2000元、原告名下財產有房屋1
    筆；被告從事鐵工工作，日薪約1900元，名下並無財產。
  (二)兩造爭執之事項：
  (1)本件被害人對於車禍之發生有無與有過失？
  (2)原告得請求之損害賠償金額為何？
四、本院得心證之理由：
  (一)原告主張：被告於前揭時地，因酒後注意力欠佳，無法正常
    操控自小客車，且疏未注意車前狀況發生車禍，致原告因而
    受有頭外傷併腦挫傷、臉部挫傷併右額撕裂傷、右眼球挫傷
    併眼瞼多處撕裂傷及創傷性右側視神經受損、左眼球挫傷併
    結膜下出血及雙側肱股骨折之傷害，被告經送往國軍臺中總
    醫院急救，經抽血測試酒精濃度檢驗值為262.11mg/dl，換
    算呼氣測試酒精濃度值為1.3 1mg/l等情，業為兩造所不爭
    ，應堪採信，故原告主張被告因過失不法侵害原告之身體健
    康等情，應堪採信。
  (二)又本件車禍當天原告與被告先在原告住處共同飲酒後，因原
    告要求被告載其外出，嗣後發生本件車禍等情，業為兩造所
    不爭，本院審酌被告車禍後之呼氣測試酒精濃度值高達1.3
    1mg/l，顯見酒醉程度相當嚴重，而原告於車禍前既與被告
    共同飲酒，應明知被告酒醉程度，竟然要求被告開車載其外
    出，顯無視於道路交通安全之規則而陷己於交通險境，且被
    告果真因酒醉注意力及操控能力欠佳而發生本件車禍，故被
    告抗辯原告就本件車禍之發生，與有過失，即堪採信。原告
    抗辯並非車禍之肇事者，並沒有與有過失之適用云云，顯不
    足採信。
  (三)按因故意或過失，不法侵害他人之權利者，負損害賠償責任
    。不法侵害他人之身體或健康者，對於被害人因此喪失或減
    少勞動能力或增加生活上之需要時，應負損害賠償責任。不
    法侵害他人之身體、健康、名譽、自由、信用、隱私、貞操
    ，或不法侵害其他人格法益而情節重大者，被害人雖非財產
    上之損害，亦得請求賠償相當之金額，民法第184條第1項前
    段、第193條第1項及第195條第1項分別定有明文。本件被告
    因前揭過失行為，致原告身體受有前揭傷害，依前揭法律規
    定，自應負損害賠償之責。本件原告得請求之金額，茲分述
    如下：
  (1)醫療費用部分：
    原告主張其因本件車禍受傷，共支出醫療費用20,578元，業
    為被告所不爭，本院自應准許。
  (2)看護費用部分：
    原告主張：其住院期間自96年11月21日至同年12月7日共計
    17天，另出院後宜休養三個月，即96年12月8日至97年3月7
    日共計91天，此段期間共計108天，以每日2000元計算，共
    計請求看護費用支出216,000元等情；被告雖對原告請求看
    護費用以每日2000元計算有爭執，但對原告請求108天看護
    費用並不爭執。本院審酌國軍台中總醫院函覆本院被告需看
    護照護期間為6個月，此有該院函文在卷足憑，另原告請求
    之看護費用以每日2000元計算，應符合目前看護費用之行情
    ，故原告請求108天看護費用共計216,000元，應予准許。
  (3)減少勞動能力部分：
    原告因本件車禍受有前揭傷害，經本院函請中國醫藥大學
      附設醫院鑑定結果認：原告因外傷性視神經病變致右眼失
      明、及左眼視力最佳矯正為0.3~0.4，已達於「一目失明
      」之程度；另原告左右手因肱骨骨折致活動受限，無法上
      舉肌力約3分，符合兩上肢三大關節中，各有一大關節遺
      存顯著運動障礙，此部分喪失勞動能力約為勞保殘障等級
      第七級，終身只能從事輕便工作等語，此有該院99年1月
      19日函覆之鑑定意見書在卷足憑。本院審酌前揭見定意見
      ，認原告受傷分別達於勞工保險失能給付標準附表3-8項
      「「一目失明者，他目視力減退至0.4以下者」之第7級失
      能標準，及11-31項「兩上肢三大關節中，各有一大關節
      遺存顯著運動障礙者」之第七級失能標準，又依勞工保險
      失能給付標準第6條第4款規定，符合前揭本標準附表之第
      八等級至第一等級間任何兩項目以上者，按其最高失能等
      級再升二等級核定之，故本院認原告所受之傷害應按前揭
      失能標準第5級認定，亦即喪失勞動能力84.59%。
    本件原告係48年10月27日出生，於96年11月21日車禍受傷
      時為48歲零25天，故原告主張其如工作至60歲退休尚可工
      作11 年，應堪採認。又車禍前原告任職於裕昌鋼構有限
      公司鐵工工作，每日工資2,000元，業為兩造所不爭，若
      以每月工作20天計算，每月工資40,000元計算，每年工資
      480,000元，11年一次給付依霍夫曼計算式計算共計
      3,631,936元。（480 ,000元×84.59﹪×霍夫曼係數
      8.0000000≒3,631,936元），從而原告此部分之請求為有
      理由，應予准許。
  (4)精神慰撫金部分：
    原告本件車禍後，受有前揭傷害，本院審酌原告受傷非輕，
    日後僅能從事輕便工作；另原告原從事鐵工工作，日薪2000
    元、原告名下財產有房屋1筆；被告從事鐵工工作，日薪約
    1900元，名下並無財產等情，亦為兩造所不爭，故認原告得
    請求之精神慰撫金100萬元尚屬適當，應予准許。
  (5)綜上所述，原告因本件車禍得請求之金額為醫療費用20,578
    元、看護費用216,000元、減少勞動能力金額3,631,936元及
    精神慰撫金100萬元，共4,868,514元。
  (四)按損害之發生或擴大，被害人與有過失者，法院得減輕賠償
    金額或免除之，民法第217條第1項定有明文。本件原告對於
    本件車禍之發生與有過失，已如本院前所析述，本院審酌原
    告與被告先行飲酒，明知被告酒醉操控能力顯然不佳之情形
    ，仍央求被告駕車載其外出，與有過失情節非輕，被告亦明
    知自己酒醉無法正常駕駛竟然允諾貿然駕車搭載原告外出等
    情，認兩造對本件車禍之過失程度應各負50%之責任，依前
    揭法律規定，原告得請求被告賠償之金額應減為2,434,257
    元（4,868,514×50%＝2,434,257）。
  (五)再按保險人依本法規定給付之保險金，視為加害人或被保險
    人損害賠償金額之一部分；加害人或被保險人受賠償請求時
    ，得扣除之，強制汽車責任保險法第30條定有明文。原告因
    本件車禍受傷，業已領取強制汽車責任險理賠金857,340元
    ，為原告所自認，依上開規定，於原告得請求賠償之金額中
    ，自應扣除上揭已領取之強制汽車責任險理賠金，故於原告
    得請求被告賠償之金額應為1,576,917元。
  (六)綜上所述，原告得請求被告損害賠償之金額為1,576,917元
    及自附帶民事起訴狀繕本送達之翌日即97年5月20日起至清
    償日止按年息5%計算之延利息，為有理由，應予准許。原告
    逾前揭範圍之請求，為無理由，應予駁回。
  (七)兩造均陳明願供擔保，分別聲請准予宣告假執行及免為假執
    行，經核原告勝訴部分，合於法律規定，爰分別酌定相當之
    擔保金額予以宣告之；至於原告敗訴部分，其假執行之聲請
  (八)本件原為附帶民事訴訟，免徵裁判費，且本件並無其他訴訟
     費用，故本院自毋庸裁定訴訟費用之分擔，附此敘明。
丙、假執行宣告之依據：民事訴訟法第390條第2項及第392條第2
    項。
中    華    民    國    99    年    3     月    22    日
                  民事第一庭    法  官  陳毓秀
正本係照原本作成。
如對本判決上訴，須於判決送達後20日內向本院提出上訴狀。
中    華    民    國    99    年    3     月    22    日
                                書記官  陳玲誼

司法院資訊處製作；財團法人民間司法改革基金會備份。
